【裁判字號】    97,苗簡,176
【裁判日期】    970429
【裁判案由】    返還消費借貸款
【裁判全文】
臺灣苗栗地方法院民事判決             97年度苗簡字第176號
原      告  美商花旗銀行股份有限公司
法定代理人  乙○○
訴訟代理人  甲○○
被      告  丙○○○○○○
                        號3樓.
法定代理人  丁○○○○○○
                        號3樓.
上列當事人間請求返還消費借貸款事件，本院於民國97年4月22
日言詞辯論終結，判決如下：
    主  文
原告之訴駁回。
訴訟費用新臺幣貳仟壹佰元由原告負擔。
    事實及理由
壹、程序部分：按原告於判決確定前，得撤回訴之全部或一部。
    但被告已為本案之言詞辯論者，應得其同意，民事訴訟法第
    第262 條第1 項定有明文。原告於民國97年4 月22日本件言
    詞辯論期日時，雖以言詞向本院表示撤回本件訴訟，惟原告
    撤回本件訴訟前，被告已到庭就本案進行言詞辯論，依上開
    民事訴訟法之規定，應得被告之同意，而被告當庭表示：原
    告前已就同一事實向本院起訴（案號：96年度苗簡字第732
    號），竟於撤回該件訴訟後，再次就同一事件向臺灣台北地
    方法院起訴（該院裁定移轉由本院管轄），被告不同意原告
    撤回本件訴訟等語（見本院卷第13頁），被告既不同意原告
    撤回訴訟，本件即不生撤回之效力。
貳、事實部分：
一、原告主張：訴外人方文秀於93年11月16日向原告申領威士信
    用卡（卡號：0000000000000000），約定依信用卡契約內容
    持卡消費及清償，惟訴外人方文秀自94年6 月26日起即未依
    約如期清償，依信用卡約定條款第22條約定，所有未到期債
    務視為全部到期，訴外人方文秀迄今尚有如聲明所示本金及
    利息未清償，依雙方約定每筆得記入循環信用本金之帳款，
    自該筆帳款入帳日起，以年息百分之20計算，至該筆帳款清
    償日止。而訴外人方文秀於95年1 月28日死亡，被告為訴外
    人方文秀之法定繼承人，至今尚無聲請拋棄繼承或限定繼承
    ，依民法第1148條前段、第1153條第1 項之規定，對訴外人
    方文秀之上開債務負清償之責。並聲明：被告應給付原告13
    2,879 元，及其中111,352 元自94年11月27日起至清償日止
    ，按年息百分之20計算之利息。
二、被告則以：被告法定代理人因家暴而與訴外人方文秀離婚，
    離婚後8 年來完全未曾聯繫，被告於96年10月12日接獲本院
    96年度促字第12310 號支付命令，始知悉訴外人方文秀死亡
    ，隨即於96年10月15日向臺灣板橋地方法院聲請拋棄繼承，
    經該院審核符合民法第1174條規定後，准予備查，被告無需
    繼承訴外人方文秀之債務。原告前就同一債務亦曾向本院起
    訴（案號為96年度苗簡字第732 號），經被告抗辯已拋棄繼
    承，原告隨即向本院表示撤回訴訟，原告竟於3 個月後另向
    臺灣台北地方法院起訴，原告內部作業顯有疏失等語置辯。
    並聲明：如主文第1 項所示。
三、原告主張之前揭事實，固據其提出信用卡申請書、信用卡月
    結單、信用卡約定條約、繼承系統表、臺灣板橋地方法院函
    等件為證，原告所提之臺灣板橋地方法院函，內容雖為無受
    理被繼承人方文秀之繼承人聲請拋棄繼承，惟該函之發文日
    期係95年8 月10日（見臺灣台北地方法院97年度北簡字第30
    58號卷第6 頁）。而被告於96年10月12日接獲本院96年度促
    字第12310 號支付命令，始知悉訴外人方文秀死亡，隨即於
    96年10月15日向臺灣板橋地方法院聲請拋棄繼承，已合法拋
    棄繼承，業據臺灣板橋地方法院調查，並於96年11月6 日准
    予備查在案，有臺灣板橋地方法院96年11月6 日板院輔家純
    96年度繼字第2132號函在卷可憑（見臺灣台北地方法院97年
    度北簡字第3058號卷第23頁），被告抗辯其對訴外人方文秀
    之繼承權已合法拋棄，足信為真實。此外，原告復未能舉證
    證明被告繼承訴外人方文秀上揭債務之情事，其主張委無可
    取。
四、綜上所述，被告既已拋棄繼承，自不繼承上揭債務。是原告
    依消費借貸及繼承之法律關係，請求被告給付132,879 元，
    及其中111,352 元自94年11月27日起至清償日止，按年息百
    分之20 計 算之利息，為無理由，應予駁回。
五、本件事證已臻明確，兩造其餘主張及陳述，核與判決結果不
    生影響，不另論述，附此敘明。
六、據上論結，本件原告之訴為無理由，依民事訴訟法第436 條
    第2 項、第78條，判決如主文。
中    華    民    國    97    年    4     月    29    日
                  苗栗簡易庭法  官  吳國聖
以上正本係照原本作成。
如對本判決上訴，須於判決送達後20日內向本院提出上訴狀。
                            書記官  葉俊宏
中    華    民    國    97    年    4     月    29    日


司法院資訊處製作；財團法人民間司法改革基金會備份。
